【裁判字號】    90,上易,3578
【裁判日期】    901130
【裁判案由】    侵占
【裁判全文】
臺灣高等法院刑事判決                            九十年度上易字第三五七八號
    上  訴  人
    即  被  告  甲○○
右上訴人因侵占案件，不服臺灣板橋地方法院九十年度易緝字第一七六號，中華民國
九十年九月十九日第一審判決（起訴案號：臺灣板橋地方法院檢察署八十九年度偵緝
字第二九一號）提起上訴，本院判決如左：
    主  文
上訴駁回。
    事  實
一、甲○○於民國八十七年十二月十六日，前往位於臺北市○○○路○段三三○號之
    「達正交通有限公司」（以下簡稱達正公司），向該公司租用ＢＺ─六七六號牌
    營業小客車一部，約定每日須給付租金新台幣（下同）四百五十元，每三天一期
    ，承租人應按時支付，不得超過五天，如逾時，達正公司有權追訴滯納金，並終
    止契約。詎甲○○僅繳付租金至八十七年十二月三十日，自同年月三十一日起即
    未再繳納租金，並意圖為自己不法之所有，於八十七年（原判決誤書為八十九年
    ）十二月三十一日，在其位於臺北縣中和市○○路之住處，將該營業小客車侵占
    入己，經達正公司於八十八年三月十一日寄發存證信函予甲○○，告知因其違約
    而契約終止，並促請其交還租賃車輛，然仍未獲甲○○置理，嗣經達正公司提起
    本件告訴，甲○○始於八十八年五月十日委由拖車公司交還前揭車輛。
二、案經告訴人達正公司訴請臺灣板橋地方法院檢察署檢察官偵查起訴。
    理  由
一、上訴人即被告甲○○經合法傳喚，無正當之理由不到庭，據其於原審訊問時固對
    於前揭時地向告訴人達正公司承租上述營業小客車乙輛，及自八十七年十二月三
    十一日起即未再繳納租金之事實坦承不諱，惟矢口否認有侵占該車之不法行為，
    辯稱：伊並無侵占之犯意，伊係因租用該車後，該車之煞車系統即有損壞，其間
    並曾與告訴人公司通知聯絡，伊因覺既已告知告訴人公司車損之情，故未將車立
    即駛返公司，其伊意在侵占云云。
二、經查：右揭事實，業經告訴人達正公司代表人周宜德於偵審中均指訴甚詳，復有
    計程車租賃契約書、臺北郵局第五七支局第一五四號存證信函各一份附於偵查卷
    可參；雖被告辯稱其係因租用該車不久後，於八十八年二月間，該車之煞車系統
即有損壞，而未繼續使用該車，其並有通知告訴人云云，然查，被告既自承其自
    八十七年十二月三十一日起即未繳納租金，則該車縱確於八十八年二月間受有損
    壞，惟於該車受損之前，其未依約繳納租金，已屬無據；而被告於八十八年二月
    之後，確有繼續使用該車，並因有交通違規之情事，而經臺北縣政府警察局開單
    舉發，此有臺北縣政府警察局舉發違反道路交通管理事件通知單四件附卷可稽，
    被告亦自承於其委託拖車廠將該車拖回告訴人公司之前，該車均係其自行使用等
    語，則被告於繼續使用該車營業之期間，竟未繳納租金，亦未將車駛返告訴人公
    司，且倘該車之煞車系統確受有損壞，其亦可委託拖車公司將該車交還告訴人公
    司，然其不圖此舉，仍繼續占有該車使用，其顯有易持有為所有之意，而自任為
    該車之所有權人使用該車無訛。況依被告與告訴人公司所訂定之計程車租賃契約
    書第三條所載，被告每日須給付租金四百五十元，每三天一期，被告應按時支付
    ，不得超過五天，如逾時，告訴人公司有權追訴滯納金，並終止契約，有上述計
    程車租賃契約書一份在卷可按，而告訴人公司並已於八十八年三月十一日寄發存
    證信函予被告，告知因其違約而契約終止，並促請其交還租賃車輛，然仍未獲被
    告置理等節，亦有前開存證信函一份可憑，從而被告自八十七年十二月三十一日
    起即未給付租金，復不歸還車輛而繼續使用該車營業，致告訴人公司追討租金及
    車輛無著，乃於八十八年三月間提起本件告訴，顯見被告所辯並無侵占之犯行，
    尚難採信。被告主觀上既有不繳租金將車據為己用之意圖，客觀上復有占有使用
    該車之行為，其有侵占之意圖及行為甚明，是其前開所辯，應為事後避重就輕飾
    卸之詞，尚難採信，本件事證已臻明確，其侵占犯行洵堪認定，應依法論科。至
    被告上訴意旨辯稱：伊向告訴人所租用之車輛車牌號碼為ＤＺ─七六七，此有汽
    車拖吊公司開立之收據可証，並非ＢＺ─六七六云云，惟查被告向告訴人所承租
    之營業小客車車牌號碼確為ＢＺ─六七六號，有計程車租賃契約書、臺北郵局第
    五七支局第一五四號存證信函各一份附於偵查卷可稽，被告所舉出之東之駒汽車
    拖吊有限公司於八十八年五月十日開立之拖吊收據所載車號ＤＺ─六七六（並非
    被告所稱ＤＺ－七六七），應為誤載，不能採為對被告有利之認定。
三、核被告甲○○所為，係犯刑法第三百三十五條第一項之普通侵占罪。
四、原審認被告罪證明確，適用刑法第二條第一項前段、第三百三十五條第一項、第
    四十一條第一項，罰金罰鍰提高標準條例第一條前段、第二條之規定，並審酌被
    告因一時貪念，致罹刑章，現已返還車輛，與其犯罪之動機、目的、手段、所生
    危害、侵占該車之期間，及犯罪後之態度等一切情狀，量處拘役五十日，並說明
    被告犯罪後刑法第四十一條，已於九十年一月十日公布修正，並於同年月十二日
    實施，比較新舊法之規定，以裁判時之新法較有利於被告，依刑法第二條第一項
    前段規定，而適用裁判時修正後之刑法第四十一條第一項規定，諭知如易科罰金
    ，以三百元（銀元）折算一日。認事用法，核無不合，量刑亦屬適當。被告上訴
    意旨猶執前詞否認犯罪，而指摘原判決不當，為無理由，應予駁回。
五、被告甲○○經合法傳喚，無正當之理由不到庭，爰不待其陳述，逕行判決。
據上論斷，應依刑事訴訟法第三百六十八條、第三百七十一條，判決如主文。
本案經檢察官劉斐玲到庭執行職務。
中      華      民      國    九十    年     十一     月     三十     日
                              臺灣高等法院刑事第 十五 庭
                                  審判長法  官  房  阿  生
                                      法  官  鄧  振  球
                                        法  官  雷  元  結
右正本證明與原本無異。
不得上訴。
                                        書記官  梁  雅  華
中      華      民      國     九十     年     十二     月     三       日
附錄：本判決論罪科刑法條全文
刑法第三百三十五條第一項
意圖為自己或第三人不法之所有，而侵占自己持有他人之物者，處五年以下有期徒刑
、拘役或併科一千元以下罰金。
前項之未遂犯罰之。


司法院資訊處製作；財團法人民間司法改革基金會備份。
